---
title: "AB_RUIZ_JAVIER_UNIT24"
output: html_notebook
---

```{r}
library(readr)
ufc_master <- read_csv("ufc-master.csv")
```

```{r}


library(tidyverse)
library(cluster)
library(factoextra)
library(scales)
library(janitor)
library(stringr)
```

```{r}
Luchadores_data <- bind_rows(
  # Función para unificar datos de luchadores
  ufc_master %>%
    select(
      #Datos Esquina Roja
      Nombre = RedFighter,
      Altura_Cms = RedHeightCms,
      Alcanze_Cms = RedReachCms,
      Peso_Lbs = RedWeightLbs,
      wins_ko = RedWinsByKO,
      wins_sub = RedWinsBySubmission,
      wins_dec = RedWinsByDecisionUnanimous,
      total_wins = RedWins,
      total_losses = RedLosses,
      stance = RedStance,
      date = Date,
      sig_strikes = RedAvgSigStrLanded,
      td_landed = RedAvgTDLanded,
      sub_att = RedAvgSubAtt,
      td_pct = RedAvgTDPct
    ) %>% 
    mutate(corner = "Rojo"),
ufc_master%>%
  select(
    #Datos Esquina Azul
      Nombre = BlueFighter,
      Altura_Cms = BlueHeightCms,
      Alcanze_Cms = BlueReachCms,
      Peso_Lbs = BlueWeightLbs,
      wins_ko = BlueWinsByKO,
      wins_sub = BlueWinsBySubmission,
      wins_dec = RedWinsByDecisionUnanimous,
      total_wins = BlueWins,
      total_losses = BlueLosses,
      stance = BlueStance,
      date = Date,
      sig_strikes = BlueAvgSigStrLanded,
      td_landed = BlueAvgTDLanded,
      sub_att = BlueAvgSubAtt,
      td_pct = BlueAvgTDPct
    ) %>% 
    mutate(corner = "Azul")
) %>%
  #Agrupamos por luchador para obtener las stats más recientes
  group_by(Nombre)%>%
  arrange(desc(date))%>%
  slice(1)%>%
  ungroup()%>%
  #Métricas adicionales
  mutate(
    peleas_totales = total_wins + total_losses,
    rato_victoria = total_wins / peleas_totales,
    
    ratio_ko = ifelse(total_wins >0, wins_ko / total_wins, 0),
    ratio_sum = ifelse(total_wins>0, wins_sub / total_wins, 0),
    ratio_dec = ifelse(total_wins>0, wins_dec / total_wins, 0)
  )%>%
  #Eliminamos valores NA y problematicos
  filter(
    !is.na(Altura_Cms),
    !is.na(Alcanze_Cms),
    !is.na(Peso_Lbs),
    peleas_totales > 0
  )
```

Procesamos los datos para iniciar la exploración con Clusters. Lo primero que realice fue unir las dos esquinas (azúl y roja), cuidando de no repetir datos como las victorias, no de combates o atributos físicos, y posteriormente, descartamos valores 'NA' o 'Problemáticos'.

```{r}
variables_cluster1 <- Luchadores_data %>% 
  select(Altura_Cms, Alcanze_Cms, Peso_Lbs,
         rato_victoria, ratio_ko, ratio_sum
  )
#Normalizamos las variables
dt_normalizados_clus1 <- scale(variables_cluster1)

fviz_nbclust(dt_normalizados_clus1, kmeans, method = "wss", k.max = 10) +
  labs(title = "Metodo Del codo para número optimo de las variables")

```

Gracias al método del codo, determino el número de clusters óptimo para realizar el proyecto. Viendo el gráfico, determino que el número óptimo es 3 o 4; me decanto por hacerlo con 4 para obtener una mayor segmentación en el análisis.  

```{r}
# Visualización de relación altura-alcance con peso
ggplot(Luchadores_data, aes(x = Altura_Cms, y = Alcanze_Cms, color = Peso_Lbs)) +
  geom_point(alpha = 0.6) +
  scale_color_viridis_c() +
  labs(title = "Relación entre Altura, Alcance y Peso",
       x = "Altura (cm)",
       y = "Alcance (cm)",
       color = "Peso (lbs)") +
  theme_minimal()

# Distribución de métodos de victoria
# Asegurémonos de que las tasas estén en el rango correcto [0,1]
fighters_data_long <- Luchadores_data %>%
  select(Nombre, ratio_ko, ratio_sum, ratio_dec) %>%
  pivot_longer(cols = c(ratio_ko, ratio_sum, ratio_dec),
               names_to = "victory_type",
               values_to = "rate") %>%
  filter(rate >= 0, rate <= 1)  # Filtramos valores fuera de rango


ggplot(fighters_data_long, aes(x = rate, fill = victory_type)) +
  geom_density(alpha = 0.5) +
  scale_x_continuous(limits = c(0, 1), labels = scales::percent) +
  labs(title = "Distribución de Tasas de Victoria por Método",
       x = "Tasa de Victoria",
       y = "Densidad",
       fill = "Tipo de Victoria") +
  theme_minimal()

# Relación entre características físicas y métodos de victoria
ggplot(Luchadores_data, aes(x = Alcanze_Cms/Altura_Cms, y = ratio_ko)) +
  geom_point(alpha = 0.6) +
  geom_smooth(method = "lm", se = TRUE) +
  labs(title = "Relación entre Proporción Alcance/Altura y Tasa de KOs",
       x = "Proporción Alcance/Altura",
       y = "Tasa de Victoria por KO") +
  theme_minimal()
```

La 1ª representación gráfica es especialmente valiosa para comprender los atributos físicos comunes en diversas categorías de peso y podría ser útil para reconocer luchadores con proporciones peculiares o beneficiosas para su categoría.

El diagrama de densidad refleja la repartición por cada método de victoria, ya sea Ko, sumisión o decisión. General Distribución:

La mayor parte de los peleadores poseen tasas de triunfo por cada técnica particular por debajo del 25%. Existen cola extendidas al 100%, lo que señala que algunos luchadores son expertos en un método específico.

El tercer gráfico presenta una leve tendencia que nos indica que un alcance más amplio en relación a la altura podría incrementar las victorias por KO, sin embargo, la relación no es tan sólida como para ser considerada un elemento crucial, lo que nos indica que otros elementos como la habilidad, la estrategia o la potencia pueden tener un rol más relevante.

```{r}
# Ahora las visualizaciones con los datos unificados por luchador
ggplot(Luchadores_data, 
       aes(x = sig_strikes, 
           y = td_landed,
           color = Peso_Lbs)) +
  geom_point(alpha = 0.6) +
  scale_color_viridis_c() +
  labs(title = "Estilos de Pelea por Luchador",
       x = "Golpes Significativos por Minuto",
       y = "Derribos por Round",
       color = "Peso (lbs)")
```

```{r}
estilo_lucha <- Luchadores_data %>%
  select(sig_strikes, td_landed, Peso_Lbs)%>%
  na.omit()

estilo_lucha_escalada <- scale(estilo_lucha)

set.seed(123)
fviz_nbclust(estilo_lucha,
             kmeans,
             method = "wss",
             k.max = 10,
             linecolor = "steelblue") +
  labs(title = "Método del codo para número óptimo de clusters",
       x = "Número de clusters (k)",
       y = "Suma total de cuadrados dentro del cluster")

k_clusters <- kmeans(estilo_lucha_escalada, centers = 4, nstart = 25)

resultados_cluster <- estilo_lucha %>%
  mutate(cluster_id = as.factor(k_clusters$cluster))


ggplot(resultados_cluster,
       aes(x = sig_strikes,
           y = td_landed,
           color = factor(cluster_id))) +
  geom_point(alpha = 0.6) +
  labs(title = "Cluster Estilos de Pelea",
       x = "Golpes significativos por Minuto",
       y = "Derribos por Round",
       color = "Cluster")+
  theme_minimal()
```

El método 'codo' nos permite determinar la cantidad de agrupaciones o grupos distintos para determinar a partir de qué cantidad de grupos; no ofrece una mejora tan relevante en la explicación de la varianza.

Grupo 1 (Rojo):

Cualidades: Actividad reducida tanto en impactos importantes como en derribos. Interpretación: Este conjunto podría simbolizar a los peleadores defensivos o a aquellos que aspiran a dominar las peleas sin tener en cuenta el volumen de impactos o de levantamientos.

Agrupación 2 (Verde):

Cualidades: Alta actividad en impactos notables cada minuto, aunque con escasos o nulos derribos. Interpretación: Es probable que sean peleadores de pie expertos en striking, que se concentran en mantener el combate lejos del suelo.

Grupo 3 (Cian):

Cualidades: Minima frecuencia de impactos importantes, pero elevada tasa de derribos por ronda. Interpretación: Este conjunto parece reunir luchadores que se apoyan en técnicas de grappling y control sobre el suelo, tales como luchadores o expertos en sumisiones.

Agrupación 4 (Morado):

Cualidades: Un grupo intermedio que presenta una actividad moderada en ambas medidas. Interpretación: Simboliza un balance entre el striking y el grappling, señalando a peleadores adaptables que combinan estos estilos.

```{r}
# Boxplot de peso por cluster
ggplot(resultados_cluster, aes(x = cluster_id, y = Peso_Lbs, fill = cluster_id)) +
  geom_boxplot() +
  labs(title = "Distribución de Peso por Cluster")


```

### Análisis de Efectividad

```{r}
# 1. Primero asegurémonos que los datos son un dataframe
datos_cluster1 <- as.data.frame(Luchadores_data %>%
  filter(!is.na(td_pct),
         !is.na(sig_strikes),
         !is.na(ratio_sum),
         !is.na(ratio_dec),
         !is.na(ratio_ko),
         is.finite(td_pct),
         is.finite(ratio_dec),
         td_pct >= 0,
         td_pct <= 1,
         ratio_dec >= 0) %>%
  select(td_pct, ratio_dec, sig_strikes, ratio_sum, ratio_ko))

# 2. Realizar clustering
set.seed(123)
kmeans_result <- kmeans(datos_cluster1, centers = 4)

# 3. Crear un nuevo dataframe con los clusters
datos_con_cluster <- datos_cluster1 %>%
  mutate(cluster = as.factor(kmeans_result$cluster))
```


```{r}
ggplot(data = datos_con_cluster, 
       aes(x = sig_strikes, y = ratio_ko, color = cluster)) +
  geom_point(alpha=0.7, size=2) +
  scale_color_manual(values = c("1" = "#F8766D",
                               "2" = "#7CAE00",
                               "3" = "#00BFC4",
                               "4" = "#C77CFF")) +
  labs(title = "Cluster de Efectividad de Luchadores",
       x = "Precisión de Golpes Significativos(%)",
       y = "Porcentaje Victorias por KO(%)",
       color = "cluster") +
  theme_minimal() +
  theme(
    plot.title = element_text(size = 14),
    axis.title = element_text(size = 12),
    legend.title = element_text(size = 12),
    legend.position = "right",
    panel.grid.minor = element_blank(),
    panel.grid.major = element_line(color = "gray90")
  ) 
```

Observaciones Fundamentales:
Agrupación 2 (verde): Los peleadores poseen una precisión reducida pero una gran capacidad de KO, lo que indica estilos agresivos y aprovechables.
Grupo 3 (color azul): Luchadores exactos pero con menor eficacia en los KO, lo cual podría requerir combates más extensos y técnicos.
Cluster 4 (color violeta): Balance entre precisión moderada y porcentajes de ejecución correctos.
Grupo 1 (rojo): Mayor variabilidad, con boxeadores en diversos grados de precisión y KO.
Conclusión Concisa:
Este diagrama indica patrones de lucha entre grupos:

Los peleadores precisos (grupo 3) tienden a no perseguir el KO.
Los peleadores menos exactos (cluster 2) compensan con una alta habilidad para KO.
El estudio de agrupaciones podría profundizar en cómo la exactitud y el estilo de disparo influyen en los resultados en luchas.

```{r}


ggplot(data = datos_con_cluster,  # Especificamos explícitamente el parámetro data
       aes(x = td_pct, y = ratio_dec, color = cluster)) +
  geom_point(alpha=0.7, size=2) +
  scale_color_manual(values = c("1" = "#F8766D",
                               "2" = "#7CAE00",
                               "3" = "#00BFC4",
                               "4" = "#C77CFF")) +
  labs(title = "Precisión de Derribos VS Victorias por Decisión",
       x = "Precisión de Derribos(%)",
       y = "Porcentaje victorias por Decisión") +
  theme_minimal() +
  theme(
    plot.title = element_text(size = 14),
    axis.title = element_text(size = 12),
    legend.title = element_text(size = 12),
    legend.position = "right",
    panel.grid.minor = element_blank(),
    panel.grid.major = element_line(color = "gray90")
  ) +
  scale_x_continuous(limits = c(0, 1),
                    labels = function(x) paste0(x * 100, "%")) +
  scale_y_continuous(limits = c(0, 8),
                    breaks = seq(0, 8, 2))
                     
```

Distribución exacta de Derribos:
La mayor parte de los peleadores se enfocan en una exactitud de derribos del 20% al 50%.
Numerosos peleadores alcanzan más del 75% de precisión, lo que indica que lograr una precisión elevada es complicado.
La distribución indica un incremento en la densidad de los clusters 1 (rojo) y 2 (verde) en los niveles de bajo a moderado.
Patrones de Logros por Resolución:
La mayoría de los peleadores poseen un porcentaje de triunfos por decisión que oscila entre el 0% y el 2%.
Los outliers (grupo 3, color azul) destacan con triunfos por decisión que oscilan entre el 4% y el 8%, lo que podría sugerir un estilo de combate específico centrado en el control y la resistencia.
Los competidores del grupo 2 (verde) se mantienen con escasas ganancias por decisión, incluso con exactitudes cercanas al 100%.

Observaciones Particulares:
El grupo 3 (azul) tiene preponderancia en los valores extremos: elevada exactitud en los derribos y victorias evidentes por decisión.
El grupo 1 (rojo) muestra una mayor variabilidad en la exactitud de los derribos, aunque existen escasas victorias por decisión.
El clúster 4 (morado) se ubica en la zona de baja precisión y victorias reducidas, evidenciando una tendencia de disminución en este indicador.
Conclusión Concisa:
El estudio indica que peleadores con alta exactitud en los derribos no siempre garantizan triunfos por decisión (grupos 2 y 3). El cluster 3 exhibe rasgos destacados que requieren más estudio, tales como el estilo de lucha o la duración de las batallas.

```{r}
datos_long <- datos_con_cluster %>%
  pivot_longer(cols = c(td_pct, ratio_dec, ratio_ko, ratio_sum, sig_strikes),
               names_to = "variable",
               values_to = "value")
ggplot(datos_long, aes(x = cluster, y = value, fill = cluster)) +
  geom_boxplot() +
  facet_wrap(~variable, scales = "free_y") +
  theme_minimal() +
  labs(title = "Distribución de variables por Cluster",
       x = "Cluster",
       y = "Valor") +
  theme(legend.position = "none")
```
Grupo 1 (Rojo):


Ratio_dec moderado
Ratio_ko alto
Ratio_sum moderado
Sig_strikes bajos
Td_pct moderado
→ Propone peleadores que optan por finalizar las batallas por KO, con un estilo más enérgico.


Cluster 2 (Verde):


Ratio_dec bajo
Ratio_ko moderado
Ratio_sum alto
Sig_strikes muy bajos
Td_pct alto
→ Parece simbolizar luchadores expertos en sumisión con un buen golpeo.


Cluster 3 (Azul):


Sig_strikes muy altos
Ratios más equilibrados
Td_pct moderado-bajo
→ Representa strikers técnicos que valoran el volumen de los golpes.


Cluster 4 (Morado):


Ratio_dec alto
Otros ratios moderados-bajos
Sig_strikes moderados
→ Sugiere luchadores que tienden a llevar las peleas a decisión.



