---
title: "AB Final Unit 24"
output: html_notebook
---

# Análisis de Cluster UFC; Estilos de Lucha

## 1. Preparación del Entorno

### 1.1 Importo el conjunto de datos

```{r}
#Importo el DataSet
library(readr)
ufc_master <- read_csv("ufc-master.csv")
```

### 1.2 Instalo los paquetes y librerías necesarias

```{r}
# Cargar las librerías necesarias
install.packages("Rtsne")
install.packages("ggrepel")
install.packages("NbClust")
install.packages("cluster")
install.packages("GGally")

library(tidyverse)
library(moments)
library(RColorBrewer)
library(cluster)
library(factoextra)
library(ggplot2)
library(tidyr)
library(dplyr)
library(gridExtra)
library(StatMatch)
library(Rtsne)
library(ggrepel)
library(NbClust)
library(GGally)
```

### 1.3 Procesamiento inicial de datos

```{r}
# 1. Primero creamos el dataframe de luchadores rojos
red_fighters <- ufc_master %>% 
  select(
    fighter_name = RedFighter,
    heightCms = RedHeightCms,
    reachCms = RedReachCms,
    weightLbs = RedWeightLbs,
    age = RedAge,
    stance = RedStance,
    avg_sig_strikes_landed = RedAvgSigStrLanded,
    avg_sig_strikes_pct = RedAvgSigStrPct,
    avg_takedowns_landed = RedAvgTDLanded,
    avg_takedown_pct = RedAvgTDPct,
    avg_sub_attempts = RedAvgSubAtt,
    current_lose_streak = RedCurrentLoseStreak,
    current_win_streak = RedCurrentWinStreak,
    longest_win_streak = RedLongestWinStreak,
    total_rounds = RedTotalRoundsFought,
    total_title_bouts = RedTotalTitleBouts,
    wins_ko = RedWinsByKO,
    wins_sub = RedWinsBySubmission,
    wins_dec_maj = RedWinsByDecisionMajority,
    wins_dec_split = RedWinsByDecisionSplit,
    wins_dec_unan = RedWinsByDecisionUnanimous,
    total_wins = RedWins,
    total_losses = RedLosses,
    total_draws = RedDraws,
    Date
  )

# 2. Luego creamos el dataframe de luchadores azules
blue_fighters <- ufc_master %>%
  select(
    fighter_name = BlueFighter,
    heightCms = BlueHeightCms,
    reachCms = BlueReachCms,
    weightLbs = BlueWeightLbs,
    age = BlueAge,
    stance = BlueStance,
    avg_sig_strikes_landed = BlueAvgSigStrLanded,
    avg_sig_strikes_pct = BlueAvgSigStrPct,
    avg_takedowns_landed = BlueAvgTDLanded,
    avg_takedown_pct = BlueAvgTDPct,
    avg_sub_attempts = BlueAvgSubAtt,
    current_lose_streak = BlueCurrentLoseStreak,
    current_win_streak = BlueCurrentWinStreak,
    longest_win_streak = BlueLongestWinStreak,
    total_rounds = BlueTotalRoundsFought,
    total_title_bouts = BlueTotalTitleBouts,
    wins_ko = BlueWinsByKO,
    wins_sub = BlueWinsBySubmission,
    wins_dec_maj = BlueWinsByDecisionMajority,
    wins_dec_split = BlueWinsByDecisionSplit,
    wins_dec_unan = BlueWinsByDecisionUnanimous,
    total_wins = BlueWins,
    total_losses = BlueLosses,
    total_draws = BlueDraws,
    Date
  )

# 3. Combinamos ambos dataframes
all_fighters <- bind_rows(red_fighters, blue_fighters)

# 4. Obtenemos los datos más recientes por luchador
latest_fighter_data <- all_fighters %>%
  group_by(fighter_name) %>%
  arrange(desc(Date)) %>%
  slice(1) %>%
  ungroup()

# 5. Calculamos las métricas adicionales
fighter_stats <- latest_fighter_data %>%
  mutate(
    wins_dec = wins_dec_maj + wins_dec_split + wins_dec_unan,
    win_rate = total_wins / (total_wins + total_losses),
    ko_rate = wins_ko / total_wins,
    sub_rate = wins_sub / total_wins,
    dec_rate = wins_dec / total_wins,
    finish_rate = (wins_ko + wins_sub) / total_wins,
    experience_level = total_rounds / 5,
    striking_preference = wins_ko / (wins_ko + wins_sub),
    grappling_preference = wins_sub / (wins_ko + wins_sub),
    takedown_efficiency = avg_takedowns_landed * avg_takedown_pct,
    striking_efficiency = avg_sig_strikes_landed * avg_sig_strikes_pct
  )

# Verificar las dimensiones en cada paso
print("Dimensiones de red_fighters:")
print(dim(red_fighters))
print("\nDimensiones de blue_fighters:")
print(dim(blue_fighters))
print("\nDimensiones de all_fighters:")
print(dim(all_fighters))
print("\nDimensiones de latest_fighter_data:")
print(dim(latest_fighter_data))
print("\nDimensiones de fighter_stats:")
print(dim(fighter_stats))
```

## 2. Distancias

Procedo a crear distancias con los metodos 'Euclidean' y 'Gower', para comparar cual de los dos metodos voy a utilizar en cla creación del cluster

### 2.1 Función para distancia Euclidiana y Gower

```{r}
# Definimos una función para Euclidiana y Gower 
compare_distances <- function(data) {
  library(cluster)
  
  # Calcular las distancias
  dist_euclidean <- dist(data, method = "euclidean")
  dist_gower <- daisy(data, metric = "gower")
  
  # Crear lista de resultados
  results <- list(
    euclidean = dist_euclidean,
    gower = dist_gower
  )
  
  return(results)
}

# Seleccionar variables para clustering
vars_for_clustering <- fighter_stats %>%
  select(
    heightCms, reachCms, weightLbs,
    avg_sig_strikes_landed, avg_sig_strikes_pct,
    avg_takedowns_landed, avg_takedown_pct,
    avg_sub_attempts,
    win_rate, ko_rate, sub_rate,
    striking_efficiency, takedown_efficiency
  )

# Eliminar filas con NA
vars_clean <- na.omit(vars_for_clustering)

# Normalizar los datos
vars_normalized <- scale(vars_clean)

# Calcular las distancias
distances <- compare_distances(vars_normalized)

# Guardamos las distancias para usar después
dist_euclidean <- distances$euclidean
dist_gower <- distances$gower
```

### 2.2 Comparación de distancias

```{r}
compare_euclidean_gower <- function(data_normalized) {
  # Calcular las matrices de distancia
  euclidean_dist <- dist(data_normalized, method = "euclidean")
  gower_dist <- daisy(data_normalized, metric = "gower")
  
  # Función para procesar cada matriz de distancia
  process_distances <- function(dist_matrix, method_name) {
    dist_vec <- as.vector(as.matrix(dist_matrix))
    data.frame(
      distance = dist_vec,
      method = method_name
    )
  }
  
  # Combinar los dos métodos en un único dataframe
  all_distances <- rbind(
    process_distances(euclidean_dist, "Euclidean"),
    process_distances(gower_dist, "Gower")
  )
  
  # Normalizar las distancias por método
  all_distances <- all_distances %>%
    group_by(method) %>%
    mutate(
      distance_norm = (distance - min(distance)) / (max(distance) - min(distance))
    ) %>%
    ungroup()
  
  # Crear visualizaciones
  p1 <- ggplot(all_distances, aes(x = distance_norm, fill = method)) +
    geom_density(alpha = 0.6) +
    facet_wrap(~method) +
    theme_minimal() +
    labs(title = "Distribución de Distancias: Euclidean vs Gower",
         subtitle = "Distancias normalizadas para comparación",
         x = "Distancia (normalizada)",
         y = "Densidad") +
    scale_fill_manual(values = c("skyblue", "lightgreen")) +
    theme(legend.position = "none")
  
  p2 <- ggplot(all_distances, aes(x = method, y = distance_norm, fill = method)) +
    geom_violin(alpha = 0.6) +
    geom_boxplot(width = 0.2, alpha = 0.8) +
    theme_minimal() +
    labs(title = "Comparación de Distribuciones",
         x = "Método",
         y = "Distancia (normalizada)") +
    scale_fill_manual(values = c("skyblue", "lightgreen")) +
    theme(legend.position = "none")
  
  # Calcular estadísticas para cada método
  stats_summary <- all_distances %>%
    group_by(method) %>%
    summarise(
      Asimetria = round(skewness(distance), 3),
      Curtosis = round(kurtosis(distance), 3),
      Media = round(mean(distance), 4),
      Mediana = round(median(distance), 4),
      DesvEst = round(sd(distance), 4),
      CV = round(sd(distance)/mean(distance), 4),
      Q1 = round(quantile(distance, 0.25), 4),
      Q3 = round(quantile(distance, 0.75), 4)
    )
  
  # Mostrar gráficos
  grid.arrange(p1, p2, 
               layout_matrix = rbind(c(1,1), c(2,2)),
               heights = c(2, 1))
  
  # Imprimir estadísticas
  cat("\nEstadísticas resumidas por método:\n")
  print(stats_summary)
  
  # Evaluación detallada
  cat("\nEvaluación de métodos:\n")
  for(method in c("Euclidean", "Gower")) {
    cat("\n", method, ":\n")
    stats <- stats_summary[stats_summary$method == method,]
    
    # Evaluar distribución
    cat("- Forma de la distribución:\n")
    if(abs(stats$Asimetria) < 0.5) {
      cat("  * Muy simétrica (asimetría: ", stats$Asimetria, ")\n")
    } else if(abs(stats$Asimetria) < 1) {
      cat("  * Moderadamente simétrica (asimetría: ", stats$Asimetria, ")\n")
    } else {
      cat("  * Asimétrica (asimetría: ", stats$Asimetria, ")\n")
    }
    
    # Evaluar dispersión
    cat("- Dispersión:\n")
    cat("  * Coeficiente de variación: ", stats$CV, "\n")
    cat("  * Rango intercuartílico: ", stats$Q3 - stats$Q1, "\n")
  }
  
  return(list(
    distances = list(
      euclidean = euclidean_dist,
      gower = gower_dist
    ),
    stats = stats_summary,
    plot_data = all_distances
  ))
}
results <- compare_euclidean_gower(vars_normalized)
```

En base a las visualizaciones, considero que la distancia de Gower es la alternativa más apropiada para este conjunto de datos por diversas razones fundamentales: La distribución de Gower presenta una forma más parecida a la normal (campana de Gauss), con un centro aproximado de 0.4, lo que señala una mayor habilidad para diferenciar entre casos parecidos y distintos. Aunque la distancia Euclidiana está inclinada hacia valores inferiores (centrada en 0.25), esto podría provocar una disminución en la sensibilidad para identificar diferencias entre los luchadores.

El violin plot de Gower presenta una dispersión más balanceada y uniforme, con menos valores extremos, lo que indica que será más sólida en la creación de agrupaciones. Los boxplots corroboran esta observación, evidenciando una distribución de las distancias más uniforme. Además, nuestro dataset de UFC incluye una combinación de variables (tanto numéricas como categóricas, como el stance y diversas métricas de rendimiento), Gower resulta especialmente adecuada puesto que está diseñada específicamente para gestionar variables combinadas, normalizándolas de manera automática.

## 3. Cluester

### 3.1 Creación t-SNE

```{r}
# 1. Crear t-SNE
set.seed(123)  # Para reproducibilidad
tsne_result <- Rtsne(vars_normalized, dims = 2, perplexity = 30, verbose = TRUE)

# 2. Preparar los datos para el gráfico
tsne_data <- data.frame(
  tSNE1 = tsne_result$Y[,1],
  tSNE2 = tsne_result$Y[,2],
  fighter = fighter_stats$fighter_name[row.names(vars_clean)]  # Agregar nombres
)

# 3. Crear un gráfico 
ggplot(tsne_data, aes(x = tSNE1, y = tSNE2, label = fighter)) +
  # Puntos base
  geom_point(color = "#2c3e50", alpha = 0.7, size = 2) +
  
  # Agregar nombres con ggrepel para evitar superposición
  geom_text_repel(
    size = 3,
    max.overlaps = 20,  # Ajusta este número para mostrar más o menos nombres
    box.padding = 0.5,
    segment.color = "#7f8c8d",
    segment.alpha = 0.5
  ) +
  
  # Mejorar el tema
  theme_minimal() +
  theme(
    plot.title = element_text(size = 16, face = "bold", hjust = 0.5),
    plot.subtitle = element_text(size = 12, hjust = 0.5),
    axis.title = element_text(size = 12),
    panel.grid.major = element_line(color = "#ecf0f1"),
    panel.grid.minor = element_line(color = "#ecf0f1")
  ) +
  
  # Títulos
  labs(
    title = "Distribución de Peleadores UFC",
    subtitle = "Visualización t-SNE basada en estadísticas de rendimiento",
    x = "t-SNE Dimensión 1",
    y = "t-SNE Dimensión 2"
  )

# Guardar el resultado en caso de que queramos hacer más modificaciones
tsne_coords <- tsne_data
```

### 3.2 Nº Optimo de Clusters

```{r}
# Calculamos el número óptimo de clusters
set.seed(123)  # Para reproducibilidad
nb <- NbClust(data = vars_normalized, 
              distance = "euclidean",
              min.nc = 2,  # Mínimo número de clusters a considerar
              max.nc = 10, # Máximo número de clusters a considerar
              method = "kmeans")

# Ver el número recomendado por la mayoría de los índices
print("Número óptimo de clusters según la mayoría de los índices:")
table(nb$Best.n[1,])
```

### 3.3 t-SNE con Clusters

```{r}
## Realizar k-means clustering con 6 grupos
set.seed(123)  # Para reproducibilidad
clusters <- kmeans(vars_normalized, centers = 6, nstart = 25)

# Añadir los clusters al dataframe de t-SNE
tsne_data$cluster <- as.factor(clusters$cluster)

# Crear el gráfico actualizado con clusters
ggplot(tsne_data, aes(x = tSNE1, y = tSNE2, 
                      color = cluster, 
                      label = fighter)) +
  # Puntos coloreados por cluster
  geom_point(alpha = 0.7, size = 2) +
  
  # Nombres con ggrepel
  geom_text_repel(
    size = 3,
    max.overlaps = 20,
    box.padding = 0.5,
    segment.alpha = 0.5,
    show.legend = FALSE
  ) +
  
  # Usar una paleta de colores más distintiva
  scale_color_brewer(palette = "Set3") +
  
  # Tema y formato
  theme_minimal() +
  theme(
    plot.title = element_text(size = 16, face = "bold", hjust = 0.5),
    plot.subtitle = element_text(size = 12, hjust = 0.5),
    axis.title = element_text(size = 12),
    panel.grid.major = element_line(color = "#ecf0f1"),
    panel.grid.minor = element_line(color = "#ecf0f1"),
    legend.position = "right",
    legend.title = element_text(face = "bold")
  ) +
  
  # Títulos actualizados
  labs(
    title = "Clusters de Peleadores UFC",
    subtitle = "Visualización t-SNE con agrupación k-means (k=6)",
    x = "t-SNE Dimensión 1",
    y = "t-SNE Dimensión 2",
    color = "Cluster"
  )

```

## 4. Análisis de Clusters

### 4.1 Distribución de Clusters

Una vez establecidos los diversos grupos o clusters, paso a llevar a cabo un análisis de estos grupos. El primer paso será analizar la distribución de estos clusters.

```{r}
clusters <- kmeans(vars_normalized, centers = 6, nstart = 25)$cluster
# Crear el dataframe cluster_profiles
cluster_profiles <- data.frame(
  cluster = 1:6,
  n_fighters = as.numeric(table(clusters))
) %>%
  mutate(porcentaje = (n_fighters / sum(n_fighters)) * 100)

# Crear el gráfico de distribución
ggplot(cluster_profiles, 
       aes(x = factor(cluster), 
           y = n_fighters, 
           fill = factor(cluster))) +
  # Barras
  geom_bar(stat = "identity", width = 0.7) +
  
  # Etiquetas de valores
  geom_text(aes(label = paste0(n_fighters, "\n(", sprintf("%.1f", porcentaje), "%)")),
            position = position_stack(vjust = 0.5),
            size = 4,
            color = "black",
            fontface = "bold") +
  
  # Escala y colores
  scale_fill_brewer(palette = "Set3") +
  scale_y_continuous(limits = c(0, max(cluster_profiles$n_fighters) * 1.1),
                    breaks = seq(0, ceiling(max(cluster_profiles$n_fighters)/100)*100, 100)) +
  
  # Etiquetas y título
  labs(title = "Distribución de Peleadores por Cluster",
       x = "Cluster",
       y = "Número de Peleadores") +
  
  # Tema y estilo
  theme_minimal() +
  theme(
    plot.title = element_text(size = 16, face = "bold", hjust = 0.5),
    axis.title = element_text(size = 12),
    axis.text = element_text(size = 10),
    legend.position = "none",
    panel.grid.major.x = element_blank(),
    panel.grid.minor = element_blank(),
    plot.margin = margin(t = 20, r = 20, b = 20, l = 20)
  )
```

```{r}
# Crear el dataframe con la información de peso y cluster
weight_cluster_analysis <- vars_clean %>%
  mutate(
    cluster = clusters,
    weightClass = case_when(
      weightLbs <= 125 ~ "Peso Mosca",
      weightLbs <= 135 ~ "Peso Gallo",
      weightLbs <= 145 ~ "Peso Pluma",
      weightLbs <= 155 ~ "Peso Ligero",
      weightLbs <= 170 ~ "Peso Wélter",
      weightLbs <= 185 ~ "Peso Medio",
      weightLbs <= 205 ~ "Peso Semipesado",
      TRUE ~ "Peso Pesado"
    )
  ) %>%
  # Asegurar el orden correcto de las categorías de peso
  mutate(weightClass = factor(weightClass, levels = c(
    "Peso Mosca", "Peso Gallo", "Peso Pluma", "Peso Ligero",
    "Peso Wélter", "Peso Medio", "Peso Semipesado", "Peso Pesado"
  )))

# Calcular los porcentajes por cluster
weight_distribution <- weight_cluster_analysis %>%
  group_by(cluster, weightClass) %>%
  summarise(n = n(), .groups = 'drop') %>%
  group_by(cluster) %>%
  mutate(pct_cluster = n / sum(n) * 100)

# Definir la paleta de colores
weight_colors <- c(
  "Peso Mosca" = "#FFB3B3",
  "Peso Gallo" = "#99CCFF",
  "Peso Pluma" = "#B3FFB3",
  "Peso Ligero" = "#FFD699",
  "Peso Wélter" = "#FFB3FF",
  "Peso Medio" = "#B3FFFF",
  "Peso Semipesado" = "#FFA366",
  "Peso Pesado" = "#FF8080"
)

# Crear el gráfico
ggplot(weight_distribution, 
       aes(x = factor(cluster), 
           y = pct_cluster, 
           fill = weightClass)) +
  geom_bar(stat = "identity", 
           position = "fill", 
           width = 0.8) +
  geom_text(aes(label = ifelse(pct_cluster >= 8, 
                              sprintf("%.1f%%", pct_cluster), "")),
            position = position_fill(vjust = 0.5),
            size = 3.2,
            color = "black",
            fontface = "bold") +
  scale_fill_manual(values = weight_colors) +
  scale_y_continuous(labels = scales::percent_format(decimal.mark = ","),
                    breaks = seq(0, 1, 0.2)) +
  labs(
    title = "Distribución de Categorías de Peso por Cluster",
    subtitle = "Porcentaje de cada categoría dentro del cluster",
    x = "Cluster",
    y = "Porcentaje",
    fill = "Categoría de Peso"
  ) +
  theme_minimal() +
  theme(
    plot.title = element_text(size = 16, face = "bold", hjust = 0.5),
    plot.subtitle = element_text(size = 12, hjust = 0.5),
    legend.position = "right",
    legend.title = element_text(face = "bold", size = 11),
    legend.text = element_text(size = 10),
    axis.title = element_text(size = 12),
    axis.text = element_text(size = 10),
    panel.grid.major.x = element_blank(),
    panel.grid.minor = element_blank(),
    panel.border = element_blank(),
    plot.margin = margin(t = 20, r = 20, b = 20, l = 20)
  )

# También crear una tabla resumen para análisis detallado
weight_cluster_summary <- weight_distribution %>%
  arrange(cluster, desc(pct_cluster)) %>%
  group_by(cluster) %>%
  mutate(
    principales = paste(
      first(sprintf("%s (%.1f%%)", weightClass, pct_cluster)),
      nth(sprintf("%s (%.1f%%)", weightClass, pct_cluster), 2),
      sep = ", "
    )
  ) %>%
  summarise(
    total_fighters = sum(n),
    pct_total = total_fighters / sum(weight_distribution$n) * 100,
    categorias_principales = first(principales)
  )

print(weight_cluster_summary)
```

1.Respecto a la distribución general de agrupaciones:

Los grupos más numerosos son el 1 (378 competidores, 23.9%) y el 4 (359 competidores, 22.7%), constituyendo casi la mitad de los competidores. El cluster 6 es notablemente el más pequeño (103 peleadores, 6.5%), sugiriendo un grupo más especializado. Los clusters 2, 3 y 5 mantienen tamaños similares (entre 213-265 luchadores, 13-17%).

2.Características distintivas por agrupación:

Cluster 1 (23.9%): Dominado por pesos ligeros, especialmente peso mosca (41.0%) y peso gallo (25.4%). Clara concentración en categorías ligeras. Cluster 2 (16.6%): Distribución más variada, con predominio de peso medio (24.8%) y peso semipesado (24.8%), seguido de peso pluma (20.2%). Cluster 3 (13.5%): Muestra un patrón equilibrado, destacando peso ligero (20.7%) y peso pesado (16.0%). Cluster 4 (22.7%): Notable presencia de peso medio (26.7%) y peso pesado (25.1%). Cluster 5 (16.8%): Destaca por peso ligero (22.6%) y peso semipesado (23.0%). Cluster 6 (6.5%): El más pequeño, con predominio de peso pluma (17.5%) y peso ligero (16.5%).

3.Patrones llamativos:

Existe una clara diferenciación en la distribución de pesos entre clusters. Algunos clusters muestran preferencia por categorías específicas mientras otros son más diversos. Los pesos extremos (mosca y pesado) tienden a concentrarse en clusters específicos.

4.Implicaciones:

La distribución sugiere que los estilos de lucha pueden transcender las categorías de peso. Cada cluster parece representar un perfil específico de luchador, combinando peso y probablemente estilo de pelea. La variación en el tamaño de los clusters indica que algunos estilos o combinaciones de características son más comunes que otros en el deporte. La existencia de clusters tan definidos sugiere patrones naturales en cómo se agrupan las características de los luchadores.

### 4.2 Análisis de rendimiento

#### 4.2.1 Distribución de métricas

```{r}
#  Density plots 
density_data <- vars_clean %>%
  mutate(cluster = as.factor(clusters)) %>%
  select(
    cluster,
    `Derribos por Combate` = avg_takedowns_landed,
    `Eficiencia en Derribos` = takedown_efficiency,
    `Eficiencia en Striking` = striking_efficiency,
    `Precisión en Derribos` = avg_takedown_pct,
    `Precisión en Striking` = avg_sig_strikes_pct
  ) %>%
  pivot_longer(-cluster, names_to = "metric", values_to = "value")

density_plot <- ggplot(density_data, aes(x = value, fill = cluster)) +
  geom_density(alpha = 0.7) +
  facet_wrap(~metric, scales = "free", ncol = 2) +
  scale_fill_brewer(palette = "Set3") +
  theme_minimal() +
  theme(
    plot.title = element_text(size = 14, face = "bold", hjust = 0.5),
    plot.subtitle = element_text(size = 12, hjust = 0.5),
    strip.text = element_text(size = 10, face = "bold"),
    axis.text = element_text(size = 9),
    legend.position = "right",
    legend.title = element_text(face = "bold"),
    panel.spacing = unit(1, "lines")
  ) +
  labs(
    title = "Distribución de Métricas por Cluster",
    subtitle = "Densidad de distribución para cada característica",
    x = "Valor",
    y = "Densidad",
    fill = "Cluster"
  )
print(density_plot)
```

Derribos por Combate: Mayor concentración entre 0-2.5 derribos, con el Cluster 6 mostrando una distribución más extendida hacia valores altos. Eficiencia en Derribos: Distribución concentrada en valores bajos, con algunos clusters mostrando picos en el rango 0.25-0.50. Eficiencia en Striking: Alta densidad en valores bajos (0-20), con colas largas hacia valores más altos. Precisión en Derribos: Distribución multimodal, con varios clusters mostrando picos en diferentes rangos. Precisión en Striking: Distribución más uniforme entre clusters, centrada aproximadamente en 0.40-0.60.

#### 4.2.2 Grappling

```{r}
# 1. Análisis de Grappling/Wrestling
grappling_analysis <- vars_clean %>%
  mutate(cluster = clusters) %>%
  group_by(cluster) %>%
  summarise(
    # Derribos
    `Derribos Promedio` = mean(avg_takedowns_landed),
    `Precisión Derribos (%)` = mean(avg_takedown_pct) * 100,
    `Eficiencia Derribos` = mean(takedown_efficiency),
    # Sumisiones
    `Intentos Sumisión` = mean(avg_sub_attempts)
  ) %>%
  mutate(across(where(is.numeric), round, 2))



# Visualizaciones
# 1. Gráfico para Grappling
grappling_long <- grappling_analysis %>%
  pivot_longer(-cluster, names_to = "metric", values_to = "value")

ggplot(grappling_long, aes(x = factor(cluster), y = value, fill = metric)) +
  geom_bar(stat = "identity", position = "dodge") +
  facet_wrap(~metric, scales = "free_y") +
  scale_fill_brewer(palette = "Set3") +
  theme_minimal() +
  labs(
    title = "Características de Grappling por Cluster",
    x = "Cluster",
    y = "Valor"
  ) +
  theme(
    plot.title = element_text(size = 14, face = "bold"),
    axis.text = element_text(size = 10),
    legend.position = "none"
  )


# Imprimir resultados
print("Análisis de Grappling por Cluster:")
print(grappling_analysis)

```

Derribos Promedio: Destacable variación entre clusters:

Cluster 1: \~1.75 derribos Cluster 6: \>4 derribos por combate, significativamente superior Resto de clusters: valores entre 0.5-1.5 derribos

Eficiencia en Derribos: Cluster 6 muestra la mayor eficiencia, seguido por Cluster 1 Intentos de Sumisión: Clusters 3 y 6 destacan con \>1 intento por combate Precisión en Derribos: Valores superiores en Clusters 1 (\~40%) y 6 (\~50%)

#### 4.2.3 Striking

```{r}
# 2. Análisis de Striking
striking_analysis <- vars_clean %>%
  mutate(cluster = clusters) %>%
  group_by(cluster) %>%
  summarise(
    `Golpes Significativos` = mean(avg_sig_strikes_landed),
    `Precisión Striking (%)` = mean(avg_sig_strikes_pct) * 100,
    `Eficiencia Striking` = mean(striking_efficiency)
  ) %>%
  mutate(across(where(is.numeric), round, 2))
# 2. Gráfico para Striking
striking_long <- striking_analysis %>%
  pivot_longer(-cluster, names_to = "metric", values_to = "value")

ggplot(striking_long, aes(x = factor(cluster), y = value, fill = metric)) +
  geom_bar(stat = "identity", position = "dodge") +
  facet_wrap(~metric, scales = "free_y") +
  scale_fill_brewer(palette = "Set3") +
  theme_minimal() +
  labs(
    title = "Características de Striking por Cluster",
    x = "Cluster",
    y = "Valor"
  ) +
  theme(
    plot.title = element_text(size = 14, face = "bold"),
    axis.text = element_text(size = 10),
    legend.position = "none"
  )
print("\nAnálisis de Striking por Cluster:")
print(striking_analysis)
```

Eficiencia Striking:

Cluster 5: Destaca notablemente (\~20) Resto de clusters: Valores entre 2-5

Golpes Significativos:

Cluster 5: Aproximadamente 40 golpes Otros clusters: Valores relativamente uniformes entre 5-10

Precisión Striking:

Tendencia ascendente del Cluster 1 al 6 Cluster 6: Mayor precisión (\~52%) Valores generales entre 40-52%

#### 4.2.4 Balance Ofensivo/Defensivo

```{r}
# 1. Calcular los scores medios por cluster
style_summary <- vars_clean %>%
  mutate(
    cluster = factor(clusters),
    offensive_score = (striking_efficiency + takedown_efficiency) / 2 * 100,
    defensive_score = (1 - (avg_sig_strikes_pct + avg_takedown_pct) / 2) * 100
  ) %>%
  group_by(cluster) %>%
  summarise(
    Ofensiva = mean(offensive_score, na.rm = TRUE),
    Defensiva = mean(defensive_score, na.rm = TRUE)
  ) %>%
  pivot_longer(-cluster, names_to = "tipo", values_to = "valor") %>%
  mutate(valor = round(valor, 2))

# 2. Crear un gráfico de barras agrupadas
ggplot(style_summary, aes(x = cluster, y = valor, fill = tipo)) +
  geom_bar(stat = "identity", position = "dodge", width = 0.8) +
  geom_text(aes(label = sprintf("%.1f%%", valor)),
            position = position_dodge(width = 0.8),
            vjust = -0.5,
            size = 3.5) +
  scale_fill_manual(values = c("Defensiva" = "skyblue", "Ofensiva" = "coral")) +
  theme_minimal() +
  labs(
    title = "Balance Ofensivo-Defensivo por Cluster",
    subtitle = "Comparación de scores promedio",
    x = "Cluster",
    y = "Score (%)",
    fill = "Estilo"
  ) +
  theme(
    plot.title = element_text(size = 14, face = "bold"),
    plot.subtitle = element_text(size = 12),
    axis.text = element_text(size = 10),
    legend.title = element_text(face = "bold"),
    legend.position = "right"
  ) +
  ylim(0, max(style_summary$valor) * 1.1)  # Añadir espacio para las etiquetas

# 3. Imprimir un resumen claro
cluster_styles <- style_summary %>%
  pivot_wider(names_from = tipo, values_from = valor) %>%
  mutate(
    Tendencia = case_when(
      Ofensiva > Defensiva + 5 ~ "Predominantemente Ofensivo",
      Defensiva > Ofensiva + 5 ~ "Predominantemente Defensivo",
      TRUE ~ "Balanceado"
    )
  )

print("Resumen de Estilos por Cluster:")
print(cluster_styles)
```

Ofensiva:

Cluster 5: Valor extraordinariamente alto (995.5%) Cluster 6: Segundo más alto (340.9%) Resto: Valores entre 170-260%

Defensiva:

Valores más uniformes entre clusters (45-70%) Menor variabilidad que en la ofensiva

#### 4.2.5 Tasa KO/Sumisión/Victoria

```{r}
# Añadimos los clusters a vars_clean
vars_clean$cluster <- clusters

# Ahora sí podemos proceder con el análisis
career_progression <- vars_clean %>%
  group_by(cluster) %>%
  summarise(
    # Efectividad general
    avg_win_rate = mean(win_rate, na.rm = TRUE),
    avg_ko_rate = mean(ko_rate, na.rm = TRUE),
    avg_sub_rate = mean(sub_rate, na.rm = TRUE),
    
    # Eficiencia técnica
    avg_strike_efficiency = mean(striking_efficiency, na.rm = TRUE),
    avg_takedown_efficiency = mean(takedown_efficiency, na.rm = TRUE),
    
    # Volumen de acciones
    avg_strikes = mean(avg_sig_strikes_landed, na.rm = TRUE),
    avg_takedowns = mean(avg_takedowns_landed, na.rm = TRUE),
    avg_submissions = mean(avg_sub_attempts, na.rm = TRUE)
  )




# Visualización de tasas de victoria y finalización
victory_data <- career_progression %>%
  select(cluster, avg_win_rate, avg_ko_rate, avg_sub_rate) %>%
  pivot_longer(cols = c(avg_win_rate, avg_ko_rate, avg_sub_rate),
               names_to = "metric",
               values_to = "value")

ggplot(victory_data, aes(x = factor(cluster), y = value, fill = metric)) +
  geom_bar(stat = "identity", position = "dodge") +
  geom_text(aes(label = sprintf("%.3f", value)), 
            position = position_dodge(width = 0.9), 
            vjust = -0.5) +
  scale_fill_brewer(palette = "Set2",
                    labels = c("Tasa KO", "Tasa Sumisión", "Tasa Victoria")) +
  theme_minimal() +
  labs(title = "Tasas de Victoria y Finalización por Cluster",
       x = "Cluster",
       y = "Tasa",
       fill = "Métrica")
```

## 5. Conclusiones:

-   Especialización Técnica:

El Cluster 6 sobresale en grappling, fusionando una elevada eficacia en derribos con elevados números en striking. El Cluster 5 exhibe una supremacía excepcional en la ofensiva de striking. Los Clusters 1-4 exhiben perfiles más equilibrados, con especializaciones de moderada intensidad.

-   Patrones de Efectividad:

Existe una correlación positiva entre la precisión y la eficiencia en ambos aspectos (striking y grappling) Los clusters más especializados (5 y 6) muestran mayor efectividad en sus áreas respectivas La precisión en striking muestra una progresión positiva a través de los clusters

-   Implicaciones Estratégicas:

Se identifican dos enfoques de alta especialización: striking dominante (Cluster 5) y grappling avanzado con striking preciso (Cluster 6) Los clusters intermedios sugieren diferentes balances entre striking y grappling La variabilidad en el balance ofensivo-defensivo indica distintas aproximaciones al combate
